臺灣基隆地方法院刑事判決　　　　　　 100年度侵訴字第15號
公　訴　人　臺灣基隆地方法院檢察署檢察官
被　　　告　方方元
指定辯護人　本院公設辯護人林富貴　
上列被告因妨害性自主案件，經檢察官提起公訴（100 年度偵字
第2323號），本院判決如下：
    主  文
方方元犯強制性交罪，處有期徒刑伍年。
    事  實
一、方方元於民國100 年3 月18日凌晨3 時許，路過○○市○○
    區○○路○○號○○○里民大會堂後門口之際，見代號0000
    000000女子（下稱A 女，真實姓名年籍均詳如卷附代號與真
    實姓名對照表）單身1 人往上揭里民大會堂後門方向行走，
    認有機可乘，竟基於強制性交之犯意，將A 女推倒在地，旋
    壓在A 女身上拉下其內褲，A 女因遭壓制，且前有飲酒致無
    法正常使力，雖以手推打之仍無法掙脫，旋方方元將其陰莖
    強行插入A 女陰道內，而以此強暴方式對A 女性交得逞。嗣
    A 女不甘受辱，見方方元得逞後離去，即起身追之，追至○
    ○市○○區○○路○○號○○超商門口，A 女即向店員張宸
    豪表示遭方方元強制性交，請店員張宸豪報警處理，而悉上
    情。
二、案經A 女訴由基隆市警察局移請臺灣基隆地方法院檢察署檢
    察官偵查起訴。
    理  由
壹、證據能力部分
一、按被告以外之人於偵查中向檢察官所為之陳述，除顯有不可
    信之情況者外，得為證據，刑事訴訟法第159 條之1 第1 項
    定有明文。次按刑事訴訟法第159 條第1 項規定：「被告以
    外之言詞或書面陳述，除法律有規定者外，不得作為證據」
    ；其立法本旨係以證人於審判外之言詞或書面陳述，屬於傳
    聞證據，此項證據，當事人無從直接對於原供述者加以詰問
    ，以擔保其真實性，法院亦無從直接接觸證人而審酌其證言
    之憑信性，違背直接審理及言詞審理之原則，除具有必要性
    及信用性情況者外，原則上不認其有容許性，自不具證據能
    力；至所謂具有必要性及信用性情況者，例如刑事訴訟法第
    159 條之1 至之5 情形，仍例外認其有證據能力，然此乃係
    指法院未於審判期日傳喚相關證人到庭，案件僅能依靠該等
    證人於審判外之陳述以為判斷之情形，始需就該等審判外供
    述證據嚴格依照刑事訴訟法第159 條之1 至之5 所定要件一
    一檢視各該證人之供述，作為證據之資格。倘法院已經依據
    當事人聲請傳喚證人到庭接受檢辯雙方之交互詰問，則法院
    既已透過直接、言詞審理方式檢驗過該證人之前之證詞，當
    事人之反對詰問權亦已受到保障得以完全行使之情況下，該
    等審判外證據除有其他法定事由（例如：非基於國家公權力
    正當行使所取得或私人非法取得等，而有害公共利益，即以
    一般證據排除法則為判斷），應認該審判外供述已得透過審
    判程式之詰問檢驗，而取得作為證據之資格，亦即其審判外
    供述與審判中供述相符部分，顯然已經構成具備可信之特別
    情狀，當然有證據資格（實務上之作用常為引用該等陳述與
    審判中陳述相符，強化該證人供述之可信度），其不符部分
    ，作為檢視審判中所為供述可信與否之彈劾證據，當無不許
    之理，甚者，其不符部分倘係於司法警察、檢察事務官調查
    中之供述，作為認定被告犯罪與否之證據，亦僅需依照刑事
    訴訟法第159 條之2 規定，斟酌其審判外供述作成外部環境
    、製作過程、內容、功能等情況認為之前供述較為可信，即
    可取得證據資格，而作為認定事實之證據資格（最高法院94
    年度台上字第2507號、95年台上字第2515號判決意旨可資參
    照）。查證人Ａ女於警詢之證詞，業經本院於審判期日傳喚
    到庭以直接言詞審理、行交互詰問程序等方式檢視其證詞之
    憑信性，並予被告及辯護人詰問及透過提示A 女警詢筆錄要
    旨予被告及辯護人辯論之機會，揆諸前揭最高法院判決要旨
    ，證人A 女之警詢與審判中所述相符者，顯然已經構成具備
    可信之特別情狀，當然有證據資格，而有證據能力。
二、按被告以外之人於審判外之陳述，雖不符同法第159 條之1
    至第159 條之4 之規定，但經當事人於審判程序同意作為證
    據，法院審酌該言詞陳述或書面陳述作成時之情況，認為適
    當者，亦得為證據；當事人、代理人或辯護人於法院調查證
    據時，知有第159 條第1 項不得為證據之情形，而未於言詞
    辯論終結前聲明異議者，視為有前項之同意。刑事訴訟法第
    159 條之5 有明文規定。本案其餘所引用之被告以外之人於
    審判外之陳述（含文書證據），雖為傳聞證據，惟檢察官、
    被告及辯護人均未爭執該等陳述之證據能力，且迄至言詞辯
    論終結前亦未再聲明異議，本院審酌上開證據資料製作時之
    情況，尚查無違法不當及證明力明顯過低之瑕疵，亦認為以
    之作為證據應屬適當，故揆諸前開法律規定與說明，爰逕依
    刑事訴訟法第159 條之5 規定，認前揭證據資料有證據能力
    。
貳、認定犯罪事實之證據及理由
一、訊據被告方方元矢口否認有何強制性交犯行，辯稱：伊沒有
    與A 女發生性行為，案發當天伊本來在○○便利商店門口那
    邊，A 女酒醉過來攬著伊，帶伊去里民大會堂後門，伊沒有
    推倒A 女云云。然查：
（一）告訴人Ａ女於本院審理時證述（略以）：伊當天凌晨1 時
      許，與朋友在○○里活動中心對面喝酒，大約凌晨2 、3
      點朋友都回家了，伊本來要騎車回家，因為尿急，所以到
      對面老人會上廁所，但前門沒有開，才走到老人會後門，
      還沒有走進後門，就遭被告推倒在後門地上，因為伊酒醉
      又曾經骨折，所以爬不起來，而伊當時下半身穿裙子，被
      告即拉下伊之內褲，對伊性侵害，伊因為酒醉沒力，以手
      推打被告均無法推開，後來被告之生殖器有插入伊之陰道
      。因為老人會附近的人都認識伊，礙於心裡及面子所以不
      敢呼叫。之後伊跑去追被告，被告在○○便利商店的外面
      ，伊即與被告吵架，向被告表示怎麼可以這樣，店內之小
      弟（指證人張宸豪）問發生什麼事情，伊即向小弟說伊被
      性侵，小弟就馬上去報警等語在卷（見本院100 年11 月
      15日審判筆錄），核與其於警詢、偵查時證述被害情節相
      符（見偵查卷第7 至10、30、31頁），觀諸證人Ａ女於警
      詢、偵查及本院審理時，就其於案發當日遭被告強行以生
      殖器插入陰道而為性交行為之經過，陳述詳盡，所述前後
      一致，核無語焉不詳、說詞反覆之情，是Ａ女之證述並無
      瑕疵可指。
（二）又告訴人A 女於案發當日，由行政院衛生署基隆醫院對其
      外下體採證檢體，經送內政部警政署刑事警察局鑑定結果
      為：「被害人外陰部棉棒精子細胞層DNA-STR 型別、陰道
      深部棉棒精子細胞層DNA-STR 主要型別，與涉嫌人方方元
      DNA -STR型別相同，該15組型別在臺灣地區中國人分布機
      率預估為4.98乘以10負21次方」，此有該局100 年5 月30
      日刑醫字第100007338 號鑑定書在卷可憑。足認告訴人A
      女指訴被告有對之為性交行為乙情屬實。
（三）再證人即○○便利商店店員張宸豪於偵查中證述：案發當
      天伊看到A 女與被告在店外騎樓處，A 女一直打被告，不
      久被告與A 女打到店內，A 女還拿店內之購物籃打被告，
      A 女要伊報警說被告強暴她，被告也吵著要伊報警，當時
      A 女有點激動等語（見偵查卷第23、24頁）；證人即本案
      到場處理警員施黎明於偵查中證述：伊是接獲店員報案而
      到場處理，當時A 女及被告爭執聲很大，伊問A 女、被告
      發生何事，A 女及被告都不說話，後來伊將A 女帶到馬路
      時，A 女看到被告快步離開約20、30公尺後，才說被告對
      她性侵，伊即追被告回來，偵訊被告時，被告一開始有承
      認對A 女為性行為，並說A 女有打其後腦等語明確（見偵
      查卷第27、28頁）。從而，自告訴人A 女事後反應觀之，
      可知A 女於事發後追打被告至○○便利商店內，並請店員
      報警處理，而於警員到場後，其無法啟齒遭性侵，然於見
      被告即將逃離之際，始向警員表示遭被告為強制性交，由
      警員追回被告，且被告曾向警員坦承與A 女為性交時，A
      女有打其後腦等各節，應堪認定。是果告訴人A 女攬著被
      告至里民大會堂後門為性行為，衡情其事後當無一直追打
      被告，亦無礙於顏面遲未對警員陳述遭受性侵害之理；且
      如告訴人A 女同意與被告為性行為，告訴人A 女自無打被
      告後腦之情事；況告訴人A 女與被告本不相識，殊難想像
      告訴人A 女會不計代價攬著被告主動與之發生性行為；復
      按告訴人A 女與被告並無夙怨，更無誣陷被告之動機，從
      而，足徵告訴人A 女之指訴，可以採信。再者，被告前於
      警詢中陳稱有與A 女發生性行為，其後，在偵查、本院準
      備程序及審理時均否認有與A 女發生性行為，迄至A 女到
      庭作證後，被告始坦承伊有與A 女性交，A 女指訴被推倒
      在地遭伊性侵，且A 女當時有推伊乙情屬實等語（見本院
      100 年11月15日審判筆錄），惟又當庭再翻異前詞，改稱
      是A 女來找伊，並且自己跌倒云云，是被告所辯反覆不一
      ，顯係為圖卸至明。
  綜上所述，被告所辯要屬事後卸責之詞，不足採信，本案事證
  明確，被告犯行堪予認定，應依法論科。
二、論罪科刑：
  (一)按刑法第221 條第1 項之強制性交罪與同法第225 條第1 項
    之乘機姦淫罪，其主要區別在於犯人是否施用強制力及被害
    人不能抗拒之原因如何造成，為其判別之標準。如被害人不
    能抗拒之原因，為犯人所故意造成者，應成立強制性交罪，
    如被害人不能抗拒之原因，非出於犯人所為，且無共犯關係
    之情形，僅於被害人心神喪失或其他相類之情形不能抗拒時
    ，犯人乘此時機以行姦淫行為者，則應依乘機姦淫罪論處（
    最高法院71年度臺上字第1562號判例參照）。又刑法第225
    條第1 項乘機姦淫罪，所謂相類心神喪失之情形，係指被害
    人雖非心神喪失，但受姦淫時，心意模糊，既無同意姦淫之
    理解，又無抗拒姦淫之能力，如昏暈、酣眠、泥醉等是（最
    高法院73年臺上字第2526號判決參考）。查告訴人A 女於遭
    受性侵害時，知悉被告對之拉下內褲為性行為，過程中有推
    打被告且極欲掙脫，業據認定如前，堪認被告對告訴人A 女
    為性交行為時，A 女業已表現抗拒之行為，而非不知情無法
    抗拒，是核被告所為，係犯刑法第221 條第1 項之強制性交
    罪。公訴人認被告所為係犯刑法第225 條第1 項乘機性交罪
    ，尚有未洽，惟其基本社會事實同一，逕予變更起訴法條（
    業經本院踐行告知罪名之程序）。爰審酌被告為滿足性慾，
    竟利用A 女於深夜隻身行走在里民大會堂後門處，對A 女為
    前述犯行，顯未尊重A 女之性自主權，對A 女身體、心理造
    成難以抹滅之傷害，惡性非輕，又衡其所犯之處所為公共場
    所，竟無視法律及社會道德規範，嚴重敗壞社會善良風俗，
    不宜輕縱，且被告否認犯行，難認有悔悟之心等一切情狀，
    量處如主文所示之刑。
據上論斷，應依刑事訴訟法第299 條第1 項前段、第300 條，刑
法第221 條第1 項，判決如主文。
本案經檢察官張長樹到庭執行職務。
中    華    民    國  100     年    11    月    29    日
                  刑事第三庭審判長法    官  陳志祥
                                  法    官  張婷妮
                                  法    官  黃梅淑
以上正本證明與原本無異。
如不服本判決應於收受送達後10日內向本院提出上訴書狀，並應
敘述具體理由；其未敘述上訴理由者，應於上訴期間屆滿後20日
內向本院補提理由書( 均須按他造當事人之人數附繕本) 「切勿
逕送上級法院」。
中    華    民    國  100     年    11    月    29    日
                                  書 記 官  丁妍君
附錄論罪法條：
刑法第221條
對於男女以強暴、脅迫、恐嚇、催眠術或其他違反其意願之方法
而為性交者，處3 年以上10年以下有期徒刑。